【裁判字號】    91,易,728
【裁判日期】    920408
【裁判案由】    詐欺
【裁判全文】
臺灣屏東地方法院刑事判決                          九十一年度易字第七二八號
    公  訴  人  臺灣屏東地方法院檢察署檢察官
    被      告  乙○○
右列被告因詐欺案件，經檢察官提起公訴（九十一年度偵緝字第九七號），本院判決
如左：
     主  文
乙○○無罪。
     理  由
一、檢察官起訴要旨：被告乙○○經由不明管道得知告訴人甲○○電話號碼，竟意圖
    為自己不法之所有，明知告訴人之姪兒劉耀祺並無因案需繳保證金，竟虛構事實
    ，基於概括犯意，先於民國九十年十一月二日上午於電話中自稱係劉耀祺，因砍
    人一刀在高雄地檢署需交保，先要求匯款新台幣（下同）五萬元，至被告乙○○
    在高雄新田郵局帳號○○八九五三之四號帳戶，王某不疑有他，於當日八時四十
    三分許，如數匯款，夏某見告訴人易騙，俟其匯予如數款項後，又於當日上午打
    電話至告訴人處，詐稱需再匯款五萬元，告訴人亦依其所請，於同日九時五十二
    分許，匯出如數款項，嗣告訴人心覺有異，於九十年十一月七日向劉耀祺查證，
    如知受騙，因而依據刑法第三百三十九條第一項詐欺取財罪訴請處罰。
二、本院的判斷：
  (一)按犯罪事實應依證據認定之，無證據不得推定其犯罪事實；又不能證明被告犯罪
    者，應諭知無罪之判決，刑事訴訟法第一百五十四條、第三百零一條第一項分別
    定有明文。又認定不利於被告之事實，須依積極證據，苟積極證據不足為不利於
    被告事實之認定時，即應為有利於被告之認定，更不必有何有利之證據（最高法
    院三十年上字第八一六號判例參照）。
  (二)檢察官指被告涉嫌刑法第三百三十九條第一項詐欺取財之罪名，所引用的證據，
    包括告訴人甲○○的指訴、證人劉耀祺的證詞及物證即郵政國內匯款執據二紙、
    乙○○前揭郵局帳號交易明細二紙，作為論據。但以上事證，並不足以證明被告
    犯前述之罪，分述如下：
    1.告訴人在警察局詢問時陳訴：我不認識乙○○，九十年十一月二日上午八時許
      ，有人打電話給我，說是我姪兒劉耀祺的朋友，因為劉耀祺在法院要交保，需
      要錢，叫我匯款到00000000000000號受款人乙○○的帳戶內，我不疑有詐匯五
      萬元過去，約四十分鐘後又打電話給我，說錢不夠，我又匯五萬元過去等語。
      另證人劉耀祺在警察局詢問時證述：我不認識詐騙甲○○的人，但經查得知是
      乙○○等語。足認告訴人及證人均不認識被告，會指認被告是因為匯款帳戶係
      被告所有，公訴人引用告訴人及證人劉耀祺之證詞，僅能證明告訴人受騙的經
      過，但不足為被告不利之認定。
    2.被告在高雄新田郵局開設的前述存簿儲金帳戶，於九十年十月二十九日，分別
      有蕭銘鵬（原名蕭水淵）、陳世忠匯款四萬元、六萬元至該帳戶內，此有前述
      帳戶之客戶歷史交易清單一紙可參。而證人蕭銘鵬經本院囑託臺灣士林地方法
      院訊問時證述：我在台東企銀會計室上班，我的同事游振輝，他的辦公室在四
      樓，我們二人很熟，當天我接到一通電話，他表示是台北的阿輝，因他的聲音
      感冒沙啞，讓我誤認是我同事阿輝，然後他表示急需要錢，要向我調十萬元並
      給我帳號，但我沒有這麼多錢，所以我答應四萬元，匯款後我有打行動電話給
      游振輝，他告訴我沒有向我借錢，我才知道被騙，我並不認識乙○○等語。另
      證人陳世忠經本院以公務電話紀錄訊問稱：那天有一位自稱我叔叔的人打電話
      給我，當時他說有急事，希望我能趕快匯錢給他，問我方不方便，因為聲音很
      像，所以我沒有懷疑，我就匯錢至他指定的帳戶，事後才知我叔叔根本沒撥那
      通電話等語。足認被告所有前述之帳戶，有多次供詐欺匯款所用，但被害人都
      不認識被告，是難認行詐騙之人即為被告。
    3.被告於檢察官訊問時，先辯稱：我不認識甲○○，於九十年十一月二十六日至
      九十一年一月三十日因案被收押，經釋放後返回住所，即發現郵局之存摺及印
      章均不見，手機一支亦不見，遭竊後並無報警，因存摺內無存款，我於九十年
      間開戶，只存了一百元後，就沒有使用，一直擺在家裏，存摺是否為房東拿走
      ，房東係五、六十歲人，我並未將存摺賣予他人等語。後來而改辯稱：我於九
      十年六月間租屋，戶口即設於高雄市三民區○○○路三二五巷十三號五樓租屋
      處，當時租約僅以一張紙書寫，與身分證、手機放在櫃內，手機似置於桌上，
      均於九十年六月二十三日發覺不見，郵局存簿不見，可能係於九十年七月或八
      月間，伊流浪時不見的，伊流浪時三本存摺均放在後褲帶，不知何以會僅遺失
      一本，伊亦無辦遺失，我租屋僅一個月，要離去，未告知房東，不知房東住何
      處，僅知係四、五十歲人等語。雖被告的辯詞，前後不一有所矛盾，惟公訴人
      並未提出積極證據證明被告有詐欺之行為，不得僅以被告所辯前後不一有所矛
      盾，遽論被告有前述之犯行，況一般人詐騙他人的匯款，為防警方事後追查，
      衡之常情，應不會以自己帳戶為受款人。
    4.另公訴人就被告是否曾經提領前述帳戶內的存款，並無提出具關聯性的證據供
      調查，且本院依職權函請台灣南區郵政管理局提供該筆匯款被提領之錄影資料
      時，也因已逾監視系統錄影帶影像之保存期限（二個月），致無法取得，是此
      部分不得為不利被告認定。
  (二)綜上所述，公訴人所舉出之證據及指出證明之方法，並無從證明被告有詐欺取財
    之犯罪，依據職權調查的結果，也沒有其他不利於被告的事實，自應為無罪之諭
    知。
三、適用的法律：
    刑事訴訟法第三百零一條第一項。
中      華      民      國      九十二      年      四      月    八    日
                                      臺灣屏東地方法院刑事第五庭
                                          法  官  羅森德
右正本證明與原本無異。
如不服本判決應於收受本判決後送達後十日內向本院提出上訴書狀，其未敘述上訴理
由者，並得於提起上訴後十日內向本院補提理由書狀（均須按他造當事人之人數附繕
本 ）「切勿逕送上級法院」
                                          書記官   劉音利
中      華      民      國      九十二      年      四      月    八    日


司法院資訊處製作；財團法人民間司法改革基金會備份。
